【裁判字號】    90,上,89
【裁判日期】    900822
【裁判案由】    損害賠償
【裁判全文】
台灣高等法院花蓮分院民事判決                         九十年度上字第八九號
      上  訴  人  乙○○
      訴訟代理人  甲○○
      被 上訴 人  丙○○
右當事人間請求損害賠償事件，上訴人對於中華民國九十年三月九日臺灣臺東地方法
院八十九年度訴字第二○七號第一審判決提起上訴，本院判決如左：
    主    文
原判決關於命上訴人給付超過新台幣肆拾壹萬零陸拾陸元暨其利息部分，及該部分假
執行之宣告之裁判均廢棄。
右開廢棄部分，被上訴人在第一審之訴及假執行之聲請均駁回。
其餘上訴駁回。
第一、二審訴訟費用由上訴人負擔三分之二，餘由被上訴人負擔。
    事    實
一、上訴人聲明求為判決：(一)原判決不利於上訴人之部分廢棄。(二)上開廢棄部分，被
    上訴人在第一審之訴及假執行之聲請均駁回。(三)第一、二審訴訟費用由被上訴人
    負擔。其事實上之陳述，除與原判決記載相同部分，予以引用外，另補稱略以：
    (一)上訴人於民國八十八年十月二十五日下午六時許，駕駛ＷＶ－四一０八號小貨
    車，與被上訴人所駕駛之Ｋ三－八七八八號自用小客車發生車禍，致被上訴人受
    傷及自用小客車受損，上訴人願負損害賠償責任。(二)惟查被上訴人受損之自用小
    客車係一九九六年八月份出廠，被上訴人既以修繕費用作為請求之依據，原審即
    須將工資、零件費用分開列計清楚；且零件更新部分，並須依行政院頒布固定資
    產耐用年數表及固定資產折舊率表，採定率遞減法計算其零件折舊部分，原審疏
    未核扣此部分，實欠公允。(三)末查被上訴人所受傷害僅係皮肉傷，尚非難以痊癒
    ，原審判予精神慰藉金新台幣（下同）三十萬元實屬過高，望鈞院審酌被上訴人
    醫療費用及復原狀況，允准酌減。所用證據，除援用原審所提證據外，補提被上
    訴人汽車折舊率計算明細表乙紙為證。
二、被上訴人聲明求為判決：(一)上訴駁回。(二)第二審訴訟費用由上訴人負擔。其事實
    上之陳述，除與原判決記載相同部分，予以引用外，另補稱略以：(一)被上訴人受
    損車輛才二年多，里程亦僅四萬多公里，功能很好，上訴人自當回復受損車輛原
    狀。(二)被上訴人因此車禍而提早退休，所受精神損害不小，原審只判給三十萬元
    ，實嫌過少。所用證據，援用原審立證方法。
    理    由
一、本件被上訴人在原審起訴主張：上訴人於八十八年十月二十五日下午六時許，駕
    駛車號ＷＶ－四一０八號小貨車，沿台東市○○○○道路（即台十一線乙線省道
    ）由知本往台東市區方向行駛，於同日下午六時十分許，途經台東市○○里○○
    ○○路八八五巷之閃黃燈號誌交岔路口，欲左轉至中華路八八五巷口時，本應注
    意車輛行駛時，駕駛人應注意車前狀況，隨時採取必要之安全措施，並遵守交通
    標線之指示及車輛行駛至交岔路口，轉彎車應讓直行車先行等道路交通安全規定
    ，詎其於通過上開交岔路口時，未依劃設之「指向線」貿然左轉（逆向行駛），
    且未留意車輛及路況，隨時為停車之準備，適被上訴人駕駛車號Ｋ三－八七八八
    號自用小客車沿同市○○○○道路由台東市區往知本方向駛經該處，見上訴人駕
    駛之貨車在未打左轉方向燈之情形下，突然提前左轉，被上訴人一時避煞不及，
    遂與上訴人車發生碰撞，被上訴人因而受有頭部外傷、胸部挫傷、左手腕扭傷、
    右膝挫傷並擦傷等傷害，乃依法請求上訴人賠償自用小客車修復費三十萬二千四
    百九十六元、拖吊費五百元、精神慰藉金五十萬元（醫療費用之請求已在原審撤
    回）等語。上訴人於原審雖不否認曾駕駛小貨車與被上訴人所駕駛之自用小客車
    碰撞肇事，然否認有何過失責任，辯稱其所駕駛之小貨車並未搶先左轉，不服台
    灣省花東區車輛行車事故鑑定委員會、台灣省車輛事故覆議鑑定委員會之鑑定意
    見等語資為抗辯。
二、惟查本件上訴人於本審已不再就系爭車禍肇事責任為爭執，明白表示願意負擔被
    上訴人因本件車禍所生之財產上及非財產上損害賠償，僅對於賠償金額多寡尚有
    爭執，合先敘明。
三、又上訴人對於汽車修復工資五萬零四十元及拖吊費五百元部分俱不再爭執（此部
    分已應允如數給付），因之本院審理之重點則為：(一)汽車零件更新是否須算折舊
    ？(二)如須折舊，其折舊數額如何？及(三)慰藉金額三十萬元是否過高？茲就以上數
    點再斟酌如下：
  (一)按基於同一原因事實受有損害並受有利益者，其請求之賠償金額，應扣除所受之
    利益，觀諸民法第二百十六條之一規定甚明。查被上訴人所有之自用小客車係八
    十五年八月份出廠，迄本件車禍發生時止，使用年數為三年二個月，則該車之修
    復費用中，零件部分既係以新零件更換，被上訴人自受有以新品替代舊品之利益
    ，是該部分自應計算其折舊，再將該折舊部分予以扣除。
  (二)依照行政院七十九年公布之「固定資產耐用年數表」及「固定資產折舊率表」，
    小客車之耐用年數為五年，依定率遞減法每年折舊千分之三六九，再參酌營利事
    業所得稅結算申報查核準則第九十五條第八項之規定，固定資產提列折舊採用定
    率遞減法者，以一年為計算單位，其使用期間不滿一年者，按實際使用之月數相
    當於全年之比例計算之，不滿一月者，以一月計。經查被上訴人所有之系爭汽車
    係於八十五年八月份出廠，此為其所不爭執，迄八十八年十月二十五日車禍發生
    時，使用年數為三年二個月，則其零件折舊額為十九萬二千九百三十元（其計算
    式為〈更換零件總額：252456元，第一年折舊額：252456x0.369=93156元，第二
    年折舊額：(000000-00000)x0.369=58782元，第三年折舊額：(000000-00000-00
    000)x0.369=37091元，末二月折舊額： (000000-00000-00000-00001)x0.369x2/
    12=3901元，應扣除之折舊總額：93156+58782+37091+3901=192930元〉），自應
    由修復費用中予以扣除。本件被上訴人在原審主張之修復費用總計為三十萬二千
    四百九十六元，扣除上開零件部分折舊後，上訴人此部分所應給付之金額為十萬
    九千五百六十六元，再加上應允給付之拖吊費五百元，即為十一萬零六十六元。
  (三)再就精神慰藉金是否過高乙點而言，此經原審審酌被上訴人原為公務員，因本件
    車禍受傷而提早退休，更纏訟迄今，精神上受有痛苦，上訴人為職業司機，對交
    通安全規則原應特別注意，卻因疏忽致生被上訴人之傷害，以及兩造之經濟狀況
    等一切因素，而判給被上訴人三十萬元之精神慰藉金，衡情尚稱允當，並無不合
    。上訴人除空言指摘精神慰藉金額過高，並未提出具體事證以為抗辯，實不能認
    此部分之上訴為有理由。
四、綜上所述，被上訴人本於侵權行為之法律關係，請求上訴人給付四十一萬零六十
    六元（110066+300000=410066元）及自起訴狀繕本送達之翌日（即八十九年四月
    十三日）起至清償日止，按年息百分之五計算之利息，為有理由，應予准許。逾
    此所為請求，為無理由，應予駁回。至於被上訴人敗訴部分，其假執行之聲請失
    所附麗，應併予駁回。原審就超過上開應准許部分，為上訴人敗訴之判決，並為
    假執行之宣告，自有未洽。上訴意旨就此部分指摘原判決不當，求予廢棄改判，
    為有理由。至於上開應准許部分，原審判命上訴人給付，並為假執行之宣告，核
    無違誤，上訴意旨就此部分仍執陳詞，指摘原判決不當，求予廢棄改判，為無理
    由，應予駁回。
五、本件因事證已明確，兩造其餘攻擊、防禦方法及所為之立證，與判決之結果不生
    若何影響，自無庸再予一一論究，附此敘明。
據上論結，本件上訴為一部有理由，一部無理由，依民事訴訟法第四百五十條、第四
百四十九條第一項、第七十九條但書，判決如主文。
中      華      民      國    九  十    年    八    月    二  十  二    日
                              審判長法官  吳  鴻  章
                                    法官  林  德  盛
                                    法官  張  健  河
右為正本係照原本作成。
本件不得上訴。
                              法院書記官  鄧  瑞  雲
中      華      民      國    九  十    年    八    月    二  十  二    日


司法院資訊處製作；財團法人民間司法改革基金會備份。
